臺灣臺東地方法院刑事附帶民事訴訟判決　　　　　　　九十三年度附民字第一五號
　　原　　　告　乙○○
　　被　　　告　甲○○
右列被告因本院九十三年度簡上字第一一號傷害案件，經原告提起附帶民事訴訟，本
院判決如左：
    主  文
被告應給付原告新臺幣壹萬元，及自民國九十三年六月二十二日起至清償日止，按年
息百分之五計算之利息。
原告其餘之訴駁回。
    事實及理由
一、原告主張：伊於民國九十二年十月二十九日下午二時許，在臺灣岩灣技能訓練所
    內，遭被告以木條毆打，所受傷勢甚為嚴重，並造成伊精神憂鬱，致伊受有精神
    上之痛苦，爰請求被告賠償伊所受之非財產上損害等語，並聲明：被告應給付原
    告新臺幣（下同）十萬元，及自起訴狀繕本送達被告之翌日起至清償日止，按年
    息百分之五計算之利息。
二、被告則以：伊確曾毆打原告，伊願意承認錯誤，但原告請求之金額過高，伊無力
    負擔，且原告之精神憂鬱不一定是因遭伊毆打所造成等語資為抗辯，並聲明：駁
    回原告之訴。
三、得心證之理由：
  (一)原告主張其於九十二年十月二十九日下午二時許，在臺灣岩灣技能訓練所內，遭
    被告以木條毆打成傷等情，有照片四張及行政院衛生署臺東醫院診斷書一紙附於
    刑事偵查卷內可稽，且被告所犯之傷害罪部分，先後經本院以九十三年度簡字第
    二三號及九十三年度簡上字第一一號刑事判決認定明確，判決被告有罪在案，依
    刑事訴訟法第五百條前段規定，原告該部分之主張堪信為真實。
  (二)至原告雖主張其因遭被告毆打而造成精神憂鬱之情形云云，並提出行政院衛生署
    臺東醫院診斷證明書一紙為證。惟查，上開診斷證明書僅能證明原告確有精神憂
    鬱之情況，尚無法證明其精神憂鬱係因遭被告毆打所致；且參以本案發生後，原
    告施用毒品之犯行亦因此被揭發，致原告須進入勒戒處所觀察勒戒而停役，不僅
    讓原告無法順利退伍，並有媒體報導該傷害及吸毒之事件等情，業據原告陳明在
    卷，足見上開吸毒、勒戒、停役及媒體報導等事實，亦可能為造成原告精神憂鬱
    之原因，實難遽認原告精神上之憂鬱係遭被告毆打所致，是原告主張被告之傷害
    行為造成其精神憂鬱云云，不足採信。
  (三)按因故意或過失，不法侵害他人之權利者，負損害賠償責任；又不法侵害他人之
    身體、健康、名譽、自由、信用、隱私、貞操，或不法侵害其他人格法益，被害
    人雖非財產上之損害，亦得請求賠償相當之金額，民法第一百八十四條第一項前
    段、第一百九十五條第一項前段分別定有明文。經查，本件被告動手毆打原告成
    傷乙節，已如前述，原告之身體、健康顯因被告之不法行為而遭侵害，揆諸首揭
    法條說明，原告自有請求被告賠償其非財產上損害之權利。本院斟酌被告毆打原
    告之情節、原告所受之傷害、原告及被告之學歷分別為高職肄業及國中畢業及兩
    造之經濟能力等一切情狀，認原告請求精神慰撫金十萬元，尚屬過高，應核減為
    一萬元，方屬公允。從而，原告請求被告給付一萬元，及自九十三年六月二十二
    日（即起訴狀繕本送達被告之翌日）起至清償日止，按年息百分之五計算之法定
    遲延利息，依法有據，應予准許，逾此範圍之請求為無理由，應予駁回。
四、本件所命給付之金額未逾五十萬元，依九十二年九月一日施行之民事訴訟法第三
    百八十九條第一項第五款規定，原應就原告勝訴部分依職權宣告假執行。惟按刑
    事訴訟之第二審判決不得上訴於第三審法院者，對於其附帶民事訴訟之第二審判
    決，得上訴於第三審法院，但應受民事訴訟法第四百六十六條之限制，刑事訴訟
    法第五百零六條第一項定有明文。經查，本件因屬財產權訴訟之第二審判決，且
    上訴所得受之利益未逾民事訴訟法第四百六十六條第一項所定數額，自不得上訴
    第三審，是本判決於宣示或送達時，即屬確定，自無附以假執行宣告之必要，併
    此敘明。
據上論結，本件原告之訴為一部有理由，一部無理由，應依刑事訴訟法第五百零二條
，判決如主文。
中      華      民      國    九十三    年      八      月     十七     日
                                      臺灣臺東地方法院刑事第一庭
                                          審判長法  官  陳弘能
                                                法  官  黃怡玲
                                                法  官  魏于傑
右正本證明與原本無異。
本件不得上訴。
                                                書記官  徐源坤
中      華      民      國    九十三    年      八      月     十七     日
